臺灣臺北地方法院民事裁定
111年度抗字第514號
抗  告  人  蘇威元  

相  對  人  李佩芬（即李玉桐之繼承人）

            李敏瑜（即李玉桐之繼承人）

            李胤誠（即李玉桐之繼承人）

上列當事人間聲請本票裁定事件，抗告人對於本院司法事務官於
民國111年10月21日所為本院111年度司票字第14901號裁定提起
抗告，本院裁定如下：
    主  文
抗告駁回。
抗告程序費用新臺幣壹仟元由抗告人負擔。
    理  由
一、相對人聲請意旨略以：相對人執有抗告人於民國110年1月28
    日簽發、付款地未載、票面金額新臺幣（下同）20萬元、利
    息未約定、到期日110年4月28日、免除作成拒絕證書之本票
    1紙（下稱系爭本票），詎於到期提示後，未獲付款，爰依
    票據法第123條規定聲請裁定就上開金額及自本裁定送達翌
    日起至清償日止按年息6%計算之利息，准許強制執行等語。
二、抗告意旨略以：抗告人於110年1月28日向相對人之被繼承人
    李玉桐借款20萬元（下稱系爭借款），抗告人已於110年4月
    27日委由訴外人蘇鴻旗將系爭借款返還李玉桐，因還款時，
    李玉桐未攜帶系爭本票，故未向李玉桐取回系爭本票，系爭
    借款業經清償，相對人持李玉桐未退還抗告人之系爭本票，
    據之聲請強制執行，自屬惡意取得票據，依法不得享有票據
    上之權利，為此提起抗告，求為廢棄原裁定等語。
三、按本票執票人向發票人行使追索權時，得聲請法院裁定後強
    制執行，票據法第123條定有明文。次按本票執票人，依票
    據法第123條規定，聲請法院裁定許可對發票人強制執行，
    係屬非訟事件，此項聲請之裁定，及抗告法院之裁定，僅依
    非訟事件程序，以審查強制執行許可與否，並無確定實體上
    法律關係存否之效力，如發票人就票據債務之存否有爭執時
    ，應由發票人提起確認之訴，以資解決（最高法院57年台抗
    字第76號裁判意旨參照）。經查：
　㈠相對人主張執有抗告人所簽發之系爭本票，並免除作成拒絕
    證書，詎屆期提示未獲付款等情，業據提出系爭本票1紙為
    證，而原審就系爭本票為形式上審查，認其已具備本票各項
    應記載事項而合於票據法第120條規定，屬有效之本票，乃
    裁定准許強制執行，並無不合。
　㈡抗告人雖以系爭借款業經清償等情資為抗辯，然前揭抗辯事
    項，核屬票據法律關係存否之實體事項，抗告人所稱即使有
    據，依首揭說明，亦應由抗告人另行提起確認本票債權不存
    在訴訟請求救濟，並非本件非訟程序所得審究。抗告人執此
    指摘原裁定不當，求予廢棄，為無理由，應予駁回。
四、據上論結，本件抗告為無理由，依非訟事件法第21條第2 項
    、第46條、第24條第1項，民事訴訟法第495條之1第1項、第
    449條第1項、第95條、第78條，裁定如主文。　　
中　　華　　民　　國　　111 　年　　12　　月　　1 　　日
                  民事第八庭  審判長法  官  蔡世芳
　
                                    法  官  張瓊華
　
                                    法  官  陳宣每　
　　　　　　　　　
以上正本係照原本作成。
本裁定不得抗告。
中　　華　　民　　國　　111 　年　　12　　月　　1 　　日
                                    書記官　連晨宇